臺灣臺南地方法院交通事件裁定　　　　 94年度交聲字第488號
移送機關　　交通部公路總局嘉義區監理所臺南監理站
受處分人
即異議人　　甲○○
上列受處分人因違反道路交通管理處罰條例案件，對於交通部公
路總局嘉義區監理所臺南監理站民國94年9月26日所為之裁決處
分（處分案號：嘉監南字第裁74－D00000000號），聲明異議，
本院裁定如下：
    主  文
原處分撤銷。
甲○○不罰。
    理  由
一、本件聲明異議意旨略以：受處分人即異議人甲○○為不服交
    通部公路總局嘉義區監理所臺南監理站於民國94年9月26日
    所為之嘉監南字第裁74－D00000000號裁決書對異議人處以
    罰鍰新臺幣2400元，並記違規點數1點，依法提出聲明異議
    。異議人所有之牌照號碼DY-3011號自小客車已於89年5月4
    日由異議人之前配偶王瑞蓮（與異議人於89年10月23日離婚
    ），以新臺幣15萬元典當於臺南市○○路334號許茂州所經
    營之聯合當鋪，嗣許茂州即將車輛當流當品出售於第三人，
    許茂州於異議人所提出之鈞院94年度南小調字第64號侵權行
    為損害賠償事件中承認已將上開車輛另行出售，依動產變動
    公示原則，動產交付時，其物權已變動，而非以登記為要件
    ，本件裁罰事由發生時，該車輛已交付聯合當鋪，事後許茂
    州並未依約規定去變更登記，不能將第三人之違規歸責於本
    人，顯然裁罰不當，理應撤銷對本人之處罰，為此提出聲明
    異議。
二、經查本件係DY-3011號自小客車於91年6月9日11時18分，在
    桃112線9.7公里往觀音，因「限速60公里，經自動測速照相
    測得時速86公里，超速26公里，行車超速20公里以上」，而
    被拍照逕行舉發，有桃園縣警察局91年8月15日桃警交相字
    第D00000000號舉發違反道路交通管理事件通知單及照片附
    卷可憑。又汽車駕駛人，行車速度，超過規定之最高時速者
    ，處新臺幣一千二百元以上二千四百元以下罰鍰；汽車駕駛
    人有第40條第1項情形者，記違規點數1點，道路交通管理處
    罰條例第40條第1項及同條第63條第1項第1款固分別定有明
    文。
三、惟查：
(1)、本條例關於車輛所有人之處罰，如應歸責於車輛駕駛人者，
    處罰車輛駕駛人；又本條例關於車輛駕駛人之處罰，如應歸
    責於車輛所有人者，處罰車輛所有人，道路交通管理處罰條
    例第85條第2項、第3項分別定有明文。
(2)、查DY-3011號自小客車原係異議人甲○○（行車執照登記其
    原住所為臺南市○○路○段39巷93號1樓）所有，由異議人與
    其前配偶王瑞蓮（與異議人於89年10月23日離婚）共同使用
    ，嗣王瑞蓮未告知異議人即將該車於89年5月4日以新臺幣15
    萬元典當於臺南市○○路334號許茂州所經營之聯合當鋪，
    並約定無力回贖即委託由許茂州所經營之聯合當鋪代為出售
    及代為辦理過戶，因王瑞蓮於典當後經3個月，無力回贖，
    許茂州即將該流當車輛出售於第三人，業據異議人及證人王
    瑞蓮、許茂州於本院94年10月27日調查時分別陳述及證述明
    確，並經本院調取本院臺南民事簡易庭94年度南小調字第64
    號及94年度南小字第701侵權行為損害賠償案卷查明，有
    DY-3011號自小客車之行照影本、當票正反面影本及典當借
    據收據、委託切結書等影本各1份及許茂州之民事答辯狀1份
    附於上開民事卷可稽。
(3)、按動產物權之讓與，非將動產交付，不生效力。但受讓人已
    占有動產者，於讓與合意時，即生效力，民法第761條第1項
    定有明文。又依當時有效之「當舖業管理規則」（於90年8
    月27日廢止，總統於90年6月6日另公布「當舖業法」，於90
    年6月8日生效）第20條第2項規定，滿當期限不得少於3個月
    ，滿期後5日仍得取贖或付清利息更新質當，屆期不取贖或
    是不付利息者，當舖業得將原物變賣。查王瑞蓮於89年5月4
    日將DY-3011號自小客車典當，其借款期限為自89年5月4日
    起至89年6月1日止，當票背面印有典押當業規章摘錄，其第
    5點規定「當典有效期間自貸金借出之日起3個月為限，到期
    不贖取或未辦理付息沿期手續，本舖即予變賣概不通知，該
    當票同時作廢，敬悉顧客留意」，有上開當票反面影本及典
    當借據收據影本可稽。是依上開規定，DY-3011號自小客車
    於89年8月10日起，其所有權已屬許茂州所有。
(4)、本件DY-3011號自小客車係於91年6月9日11時18分超速違規
    ，當時該車非屬異議人所有，且非異議人所駕駛，自不得對
    異議人有所歸責。
(5)、DY-3011號自小客車自89年8月10日起，其所有權已屬許茂州
    所有，其復未依照其與王瑞蓮之約定，未於出售該車時代為
    辦理過戶，顯有歸責之事由，況許茂州迄今仍未能證明其於
    何時將該車售與何人，在其未能證明上開事項前，DY-3011
    號自小客車應認定於91年6月9日11時18分超速違規時仍屬許
    茂州所有，依上開道路交通管理處罰條例第85條第3項之規
    定，本件超速違規應處罰許茂州方為適法。
四、綜上所述，異議人之異議為有理由，原處分機關即交通部公
    路總局嘉義區監理所臺南監理站未予細查即對其裁罰，於法
    尚有未合，應由本院裁定將原處分撤銷，並另為異議人不罰
    之諭知，以資適法。
五、據上論斷，應依道路交通案件處理辦法第20條前段，裁定如
    主文。
中　　華　　民　　國　　94　　年　　12　　月　  30　　日
　　　             交通法庭   法　官　林勝利
以上正本證明與原本無異。
如不服本裁定應於送達後5日內向本院提出抗告狀。
    　　　　　　　　　　　　　書記官　陳金堂
中　　華　　民　　國　　94　　年　　12　　月　  30　　日
